臺灣桃園地方法院交通事件裁定　　　　 94年度交聲字第303號
原處分機關　交通部公路總局新竹區監理所桃園監理站
異　議　人
即受處分人　甲○○
　　　　　　　　　　　十號
上列異議人即受處分人因違反道路交通管理處罰條例案件，對交
通部公路總局新竹區監理所桃園監理站民國94年5 月24日所為處
分（原裁決字號：桃監裁罰字第裁52-DA0000000號）聲明異議，
本院裁定如下：
    主  文
原處分關於甲○○肇事致人受傷逃逸部分撤銷。
前項撤銷部分，甲○○汽車駕駛人，駕駛汽車肇事致人死亡逃逸
，吊銷駕駛執照，終身禁考。
其餘異議駁回。
    理  由
一、原處分意旨略以：受處分人甲○○於民國94年3 月12日凌晨
    0 時50分許，駕駛車牌號碼4763-FR 號自小客車沿台15線屬
    桃園縣大園鄉路段，往大園方向行駛內側車道，行至大園鄉
    台15線與桃31-1線路口時，不慎碰撞穿越行人穿越道之行人
    林育民，造成林育民多處受傷後逃逸，嗣經桃園縣政府警察
    局以受處分人甲○○行經行人穿越道前未暫停讓行人先行通
    過肇事致人受傷後逃逸之違規事實，填掣桃警局交字第DA00
    00000 號舉發違反道路交通管理事件通知單，經移送裁決機
    關後，經援處分機關依違反道路交通管理事件統一裁罰基準
    及處罰細則第41條第4 項規定，填掣桃監裁罰字第裁52-DA0
    0 00000 號裁決書，以道路交通管理處罰條例第44條第1 項
    第2 款、第62條第1 項規定，處罰受處分人新台幣1200元整
    ，吊銷駕駛執照，終身禁考等語。
二、異議人聲明異議之意旨略以：異議人當時主觀認定為前面貨
    車之貨物掉落而砸損，為避免遭後車追撞，先行將車輛移動
    至前方路旁，後因擋風玻璃遭撞擊破損嚴重且加上下雨視線
    不良，無法追上前車，而試著移動車輛尋找修車廠或返家，
    後經人告知撞到人，立即返回現場處理，並無逃逸之念頭及
    事實，概如異議人有逃逸之意圖，必加速逃離而非慢速行駛
    ，且警察至現場前異議人已返回現場處，豈能論以逃逸之責
    等云云。
三、按「汽車駕駛人，駕駛汽車，有左列情形之一者，處新台幣
    六百元以上一千八百元以下罰鍰：‧‧‧二行近行人穿越道
    ，不減速慢行或行人穿越道有行人穿越時，不暫停讓行人先
    行通過者」，為道路交通管理處罰條例第44條第2 款；又按
    「汽車駕駛人，駕駛汽車肇事致人受傷或死亡，應即採取救
    護或其他必要措施，並向警察機關報告，不得駛離；違者吊
    扣其駕照三個月至六個月；逃逸者吊銷駕駛執照」，為道路
    交通管理處罰條例第62條第1 項定有明文。再「汽車駕駛人
    ，曾依˙˙˙第62條第1 項之規定吊銷駕駛執照者，不得考
    領駕駛執照」，道路交通管理處罰條例第67條第1 項亦有明
    定。次查，所謂之肇事逃逸，參酌刑法第185 條之4 規定，
    應係指駕駛動力交通工具，致人死傷而逃逸者而言。另按「
    刑法第185 條之4 之肇事逃逸罪，以處罰肇事後逃逸之駕駛
    人為目的，俾促使駕駛人於肇事後能對被害人即時救護，以
    減少死傷，是該罪之成立只以行為人有駕駛動力交通工具肇
    事，致人死傷而逃逸之事實為已足，至行為人對肇事有否過
    失，則非所問。」、「刑法第185 條之4 之肇事逃逸罪，固
    以知悉肇事而故意逃逸為要件，惟對於致人死傷之事實，則
    祇要有該項結果之發生為已足。告訴人既有受傷之事實，則
    上訴人在原審辯稱不知告訴人受有傷害云云，縱令無訛，並
    不影響其犯罪之成立」，此分別有最高法院92年度台上字第
    6541號、92年度台上字第7328號判決要旨可供參照。
四、經查：
  (一)異議人因本件違規事由，另涉犯刑法第276 條第1 項之過失
    致死罪，經臺灣桃園地方法院檢察署檢察官以94年度偵字第
    11 286號案件偵查中，此經本院依職權調閱該署94年度偵字
    第7189號、第11286 號、94年度相字第545 號案件卷宗查證
    屬實。
  (二)異議人對於其於上揭時、地，駕駛上揭自小客車發生本件車
    禍，後將車停於路邊，約停留5 、6 分鐘，都未下車察看，
    然後開車離開數公尺，經他人攔下告知其撞到人等情，已於
    該刑事案件警詢、偵訊中及本院94年7 月11日訊問時自承在
    卷，核與證人黃建隆於警訊中所證述：「當時我開車從桃31
    -1線要過台15線路口時，剛好對面路邊有一輛自小客車，有
    一個人走下車從斑馬線走過來，突然被4763-FR 自小客車撞
    上，然後該車行駛到路邊停留約5 分鐘，駕駛者都未下車察
    看，然後開車往大園方向逃逸」等語（見94年度相字第545
    號相驗卷第16頁）相符，堪認異議人確於上揭時、地駕車肇
    事，且於肇事後未下車察看，停留於現場路旁數分鐘後即駕
    車離開無誤。
  (三)又異議人於上揭時、地係撞及在行人穿越道（斑馬線）行走
    之被害人林育民，除據證人黃建隆於警詢證述在卷，並據證
    人許巧玲於警訊中證述：「‧‧‧我載林育民到台15線約37
    .5K 處北上車道旁停車，想說要勸他一下，但林育民卻逕自
    打開車門走了出去，且從我車後走斑馬線欲過馬路，然後我
    便聽到一聲碰撞聲，我趕緊下車查看，就只看到林育民鞋子
    掉在地上，我趕緊再加以查看才發現林育民遭碰撞而倒地」
    等語相符（見同上揭相驗卷第14頁），證人許巧玲於檢察官
    94年3 月27日訊問時亦結證稱：「當時我載死者，死者下車
    要過馬路，過斑馬線時就被撞」等語，且有車禍現場照片4
    張附於94年度偵字第7189號卷可稽。再異議人於檢察官94年
    3 月27日訊問時，自承現場路口閃黃燈，伊當時之時速50、
    60公里，顯見其當時並未依閃黃燈號誌及在行近行人穿越道
    前減速慢行，注意讓行走於人行穿越道之被害人先行而肇事
    。是異議人有「汽車駕駛人，駕駛汽車行近行人穿越道，行
    人穿越道有行人穿越時，不暫停讓行人先行通過」之違規行
    為，已甚為明確。
  (四)再被害人林育民因本件車禍而受有頭部外傷合併嚴重腦水腫
    、蜘蛛膜下出血、臉骨骨折合併臉部撕裂傷、左脛骨腓骨骨
    折、右踝關節骨折、左恥骨骨折、上消化道出血等傷害，雖
    經送林口長庚紀念醫院急救，然至94年3 月27日因病情惡化
    ，於同日上午7 時37分死亡一節，有長庚紀念醫院所出具之
    診斷證明書在卷可稽（見94年度相字第545 號卷第21頁），
    並經臺灣桃園地方法院檢察署檢察官督同檢驗員於94年3 月
    27日相驗屬實，並製有勘（相）驗筆錄、相驗屍體證明書、
    驗斷書等在卷可稽（見同上相字卷第22、28至35頁），堪認
    本件車禍之被害人林育民確已因傷重死亡無誤，而非僅如原
    舉發違反道路交通管理事件通知單所載及原處分所認定之受
    傷而已。此亦足證被告於上揭時、地，駕駛上揭自小客車肇
    事致人死亡無誤。
  (五)異議人雖辯稱：當時伊主觀認定為前面貨車之貨物掉落而砸
    損，為避免遭後車追撞，先行將車輛移動至前方路旁，後因
    擋風玻璃遭撞擊破損嚴重且加上下雨視線不良，無法追上前
    車，而試著移動車輛尋找修車廠或返家，伊經人告知撞到人
    ，立即返回現場處理，並無逃逸之念頭及事實云云。然如上
    所述，異議人在發生本件車禍後，將車停於前方路旁5 、6
    分鐘後，才又啟動汽車離開，期間其均未下車察看，而依本
    院依職權調取前開偵查中之卷宗資料，依94年度偵字第7189
    號卷附之車損照片正本所示異議人所駕駛之上揭自小客車前
    擋風玻璃在駕駛座前方均已破裂，其上並有大面積之血跡及
    少許毛髮，實難想像坐於駕駛座5 、6 分鐘之異議人未發現
    此等情狀，況上揭自小客車之後視鏡均未掉落，異議人由車
    內透過後視鏡亦非不能見到現場之情況，並發現有人往車禍
    地點聚集，其對於騎駕駛自小客車撞倒行人一節，自難諉為
    不知，而異議人竟仍駕車駛離現場，其有逃避民、刑事責任
    之意圖甚明。是異議人有駕車肇事致人死亡而逃逸之違規行
    為已事證明確，足堪認定。
  (六)雖異議人在遭他人駕駛汽車追上，並告知其駕車狀人應留下
    處理後，有駕車返回現場，然異議人係在駛離現場3 、4 公
    里後，才遭證人許巧玲等人追到，此業經證人許巧玲於檢察
    官94年3 月27日訊問時節證在卷；又異議人於本院94年7 月
    11日訊問時，雖稱伊開到距離現場5 、600 公尺處有人來叫
    伊，說伊撞到人，此不但與證人許巧玲所證述不符，亦與異
    議人於檢察官94年3 月12日所自承「我迴轉回去，開不到10
    分鐘回到現場」不符，因依異議人所駕駛之上揭自小客車並
    未因本件車禍而有不能駕駛之情形，其當時之車速自非甚低
    ，其離開現場之距離豈可能僅有5 、600 公尺？異議人所辯
    顯為狡辯卸責之詞，不足採信。至於其會返回現場，或許其
    當時已良心發現，或因其自知其已遭他人發現其駕車肇事逃
    逸，已難逃法網，而不得不返回現場，此均無從免除其先前
    肇事逃逸之行為之成立。
五、綜上所述，本件異議人所為上開之交通違規行為已事證明確
    ，異議人之異議為無理由，原應駁回異議人之異議，惟原處
    分就有關異議人肇事致人受傷逃逸部分既與事實不符，自應
    由本院撤銷原處分關於異議人肇事致人受傷逃逸部分，逕依
    道路交通管理處罰條例第62條第1 項、第67條第1 項之規定
    ，裁決異議人汽車駕駛人，駕駛汽車肇事致人死亡逃逸，吊
    銷駕駛執照，終身禁考，並就原處分機關依道路交通管理處
    罰條例第44條第1 項第2 款之規定，裁處異議人新台幣1200
    元之部分，駁回異議人之異議。
六、據上論斷，應依道路交通管理處罰條例第87條第2 項，道路
    交通案件處理辦法第19條、第20條前段，裁定如主文。
中　　華　　民　　國　　94　　年　　8 　　月　　8 　　日
                    交通法庭   法　官　林春鈴
以上正本證明與原本無異。
如不服本裁定，應於送達後5 日內，向本院提出抗告狀。
                               書記官  江世亨
中　　華　　民　　國　　94　　年　　8 　　月　　8 　　日
